臺灣臺北地方法院刑事判決　　　　　　 100年度簡上字第38號
公　訴　人　臺灣臺北地方法院檢察署檢察官
上　訴　人
即　被　告　蕭廣慶
上列上訴人即被告因妨害名譽案件，不服本院中華民國99年12月
28日所為99年度簡字第4815號第一審簡易判決（起訴案號：臺灣
臺北地方法院檢察署99年度偵字第21664 號），提起上訴，本院
管轄之第二審合議庭判決如下：
    主  文
原判決撤銷。
蕭廣慶公然污辱人，處拘役拾日，如易科罰金，以新臺幣壹仟元
折算壹日。
    事  實
一、蕭廣慶與黃博洋、鍾惠美夫婦素有嫌隙，於民國99年4月14
    日下午14時30分至15 時5 分許，在臺北市○○區○○街175
    巷9 號前方馬路上，因蕭廣慶欲自行取走冰箱乙事發生爭執
    ，詎蕭廣慶竟基於公然侮辱之犯意，在上開不特定人均得共
    見共聞之場所，以「騙人」、「不要臉」、「詐騙集團」、
    「不要臉到極點」等語同時辱罵黃博洋及鍾惠美，致黃博洋
    、鍾惠美2 人之名譽受損。
二、案經黃博洋、鍾惠美訴請臺灣臺北地方法院檢察署檢察官聲
    請簡易判決處刑。
    理  由
壹、證據能力部分：
    按被告以外之人於審判外之言詞或書面陳述，除法律有規定
    者外，不得作為證據，刑事訴訟法第159 條第1 項定有明文
    。但被告以外之人於審判外之陳述，雖不符前4 條之規定，
    而經當事人於審判程序同意做為證據，法院審酌該言詞陳述
    或書面陳述作成時之情況，認為適當者，亦得為證據。當事
    人、代理人或辯護人於法院調查證據時，知有刑事訴訟法第
    159 條第1 項不得為證據之情形，而未於言詞辯論終結前聲
    明異議者，視為有前項之同意，同法第159 條之5 亦規定甚
    明。經查，本院認定犯罪事實所憑之證據中，部分係屬傳聞
    證據，惟檢察官及被告均未於本院言詞辯論終結前聲明異議
    ，本院審酌該等言詞或書面陳述作成之情況，並無非出於任
    意性或不正取供，或違法或不當情事，且客觀上亦無不可信
    之情況，堪認為適當，依刑事訴訟法第159 條之5 第2 項規
    定，均得作為證據。
貳、實體部分：
一、上開犯罪事實，業據被告蕭廣慶於原審及本院審理時均坦承
    不諱（見本院99年度易字第3445號卷，下稱原審卷第13頁反
    面；本院卷第65頁反面），且經證人即告訴人黃博洋於偵查
    及原審審理中證述明確（見臺灣臺北地方法院檢察署99年度
    他字第5687號偵查卷宗，下稱他卷第20頁至第21頁；原審卷
    第12頁），並與本院於100 年4 月11日準備期日中當庭勘驗
    卷附現場錄影光碟1 片所得之結果相符（見本院卷第27頁至
    第31頁），足證被告上開任意性自白與事實相符，是本件事
    證明確，犯行堪以認定，應予依法論科。
二、核被告所為，係犯刑法第309 條第1 項之公然侮辱。被告於
    前揭時、地，多次以前開言詞辱罵告訴人黃博洋、鍾惠美，
    侵害同一法益，各行為之獨立性極為薄弱，依一般社會健全
    觀念，在時間差距上，難以強行分開，在刑法評價上，以視
    為數個舉動之接續施行，合為包括之一行為予以評價，較為
    合理，應屬接續犯，論以包括之一罪。且被告以一公然侮辱
    行為同時詆毀告訴人黃博洋、鍾惠美之名譽，係以一行為觸
    犯數罪名，為同種想像競合犯，應依刑法第55條規定從一重
    之公然侮辱罪處斷。
三、原審對被告論罪科刑，固非無見，惟原審疏未能審酌被告係
    以一公然侮辱行為同時詆毀告訴人黃博洋、鍾惠美之名譽，
    應從一重處斷等情，是原判決既有上開可議之處，自應由本
    院予以撤銷改判。爰審酌被告於案發當時年已40餘歲，理應
    穩健行事，竟因一時衝動，口出惡言，以上開言詞公然詆毀
    告訴人黃博洋、鍾惠美之名譽，行為實屬不當，惟衡酌被告
    與告訴人黃博洋、鍾慧間係因欲索回冰箱乙事而起爭執，雙
    方前已因債務及房屋產權等問題互告多起案件，交惡多年，
    另考量被告行為時所受刺激、犯罪手段、被告之生活狀況，
    暨因被告先於原審99年12月24日準備程序中已坦承犯行，嗣
    提起上訴後，於本院100 年2 月21日準備期日中卻改稱否認
    犯行，再於本院100 年5 月31日審理期日中，於調查證據完
    畢前始復改稱承認犯行之態度等一切情狀，量處如主文所示
    之刑，並諭知易科罰金之折算標準。
四、據上論斷，應依刑事訴訟法第455 條之1 第1 項、第3 項、
    第369 條第1 項前段、第364 條、第299 條第1 項前段，刑
    法第309 條第1 項、第55條、第41條第1 項前段，刑法施行
    法第1 條之1 第1 項、第2 項前段，判決如主文
本案經檢察官徐仕瑋到庭執行職務
中    華    民    國    100    年    6    月    7    日
                  刑事第十七庭審判長法  官  劉煌基
                                    法  官  賴淑美
                                    法  官  葉力旗
上正本證明與原本無異。
本判決不得上訴。
                                    書記官  林碧華
中    華    民    國    100    年    6    月    7    日